臺灣高等法院臺中分院民事判決　96年度家上字第37號
上　訴　人　甲○○
被上訴人　　乙○○○
上列當事人間請求離婚事件，上訴人對於民國96年2月16日臺灣
臺中地方法院95年度婚字第1303號第一審判決提起上訴，本院於
96年4月18日言詞辯論終結，判決如下：
    主  文
上訴駁回。
第二審訴訟費用由上訴人負擔。
    事實及理由
壹、本件經本院審理結果，認第一審判決，其認事用法均無不當
    ，應予維持，並引用第一審判決書記載之事實．證據及理由
    。
貳、兩造上訴及答辯要旨：
一、本件上訴人主張：查被上訴人曾誣指上訴人在外面有女人，
    詆毀上訴人人格；上訴人也提出兩造之子女之證明書，證明
    兩造難予復合，上訴人在外並無女人，且無過失；另上訴人
    提出患有巴金森症、急症腸炎等多種疾病，經歷攝護腺、骨
    刺手術之證明文件，被上訴人於分居期間未曾照顧，則此重
    大之事由，被上訴人歸責原因至大，然原判決卻駁回原告之
    訴，其判決違法至明。又查台中市西屯區○○○街18號5樓
    與同棟16號5樓是各獨立的房屋，購買當時，兩戶打通，但
    89年的921地震受損，才用磚頭堵塞，有兩造子女證明書可
    證，然被上訴人卻故意扭曲事實，陳稱上訴人故意堵塞通路
    ，使二人分居不能照顧上訴人。又被上訴人在庭上還誣衊上
    訴人想要娶大陸妹才要離婚，試想一個79歲有5種老人病人
    ，想離婚再娶一個50多歲肯照顧上訴人的事，是過份的要求
    嗎？等語。為此求為判決：(一)原判決廢棄。(二)請求判准兩造
    離婚。(三)第一、二審訴訟費用由被上訴人負擔。
二、被上訴人則以：查伊婚後並無任何過失，故不願離婚。又查
    上訴人曾數次提起離婚之訴，均遭法院判決敗訴確定在案，
    本件訴訟卻以自殺為由，逼迫兩造子女書立上開證明書等語
    ，資為抗辯。為此求為判決駁回對造之上訴。
參、法院協議兩造簡化爭點：（見本院卷第35頁反面及第36 頁
    ）。
一、兩造不爭執事項：
  (一)兩造結婚已五十四年，並育有二男（王俊哲、王俊棋）、一
    女（王淑娟），且均已成年、成家。
  (二)兩造原住兩戶打通的兩棟房間，但於民國89年間上訴人用磚
    塊把相通房間堵住。
二、兩造爭執事項：
  (一)上訴人主張本件有民法第1052條第2項其他重大事由之規定
    事項，訴請離婚，其事項如下：
    二十年前，被上訴人沒有為伊準備午餐，還罵伊的眼睛被
      眼屎蓋住（台語）。
    十幾年前，被上訴人為了做生意盜用伊的名義及印章向第
      二信用合作社借款新台幣貳佰萬元。
    二十年前，被上訴人拒絕與伊一起在早上外出運動。並罵
      伊，如果伊中風，不願意照顧伊。
    三年前，被上訴人向伊借款新台幣（下同）四十萬元，也
      有開立支票給伊，但到現在還沒有還款，還否認向伊借錢
      。
    被上訴人誣賴伊有外遇。
  (二)被上訴人按順序逐一答辯如下：
    這已經好幾年前的事了。伊也忘了，伊沒有罵上訴人。
    上訴人是用自己的名義以篤行路的房屋向第二信用合作社
      貸款壹佰萬元。
    否認拒絕與上訴人外出運動，也否認有罵上訴人中風這件
      事。
    四十萬元是用來買車位的錢，伊有開支票給上訴人。
    伊沒有誣賴上訴人，是上訴人想娶大陸妹。
肆、得心證之理由：
一、上訴人主張被上訴人有上開重大事由，為此依民法第1052條
    第2項之規定，訴請離婚等情，然為被上訴人所否認，是本
    件首應審究者，厥為被上訴人是否有民法第1052條第2項規
    定之其他重大之離婚事由？茲分述如下：
  (一)按除別有規定外，確定之終局判決就經裁判之訴訟標的，有
    既判力。又按提起婚姻無效、撤銷婚姻或離婚之訴，因無理
    由被駁回者，受該判決之原告，不得援以前依訴之合併、變
    更或追加所得主張之事實，提起獨立之訴。民事訴訟法第40
    0條第1項第573條第1項，分別定有明文。又按確定判決之既
    判力，原則上係以「事實審言詞辯論終結時」為基準，其訴
    訟標的之權利或法律關係被確定，因此，當事人就該權利或
    法律關係，在基準時前所存在之事由（攻擊防禦方法），不
    問在該訴訟之言詞辯論曾否主張，亦不問其未主張是否有過
    失，均因既判力而被遮斷，此等效果稱為既判力之失權效或
    遮斷效（參見駱永家著既判力之研究乙書，其中「既判力之
    時間的範圍」文章）。
  (二)經查，上訴人曾於八十九年間，對被上訴人提起離婚之訴，
    並經台灣台中地方法院89年度婚字第451號判決敗訴在案；
    嗣上訴人上訴第二審即本院，亦經本院以89年度家上字第14
    8號判決敗訴確定在案（下簡稱148號案件），此經本院調閱
    上開卷宗，核閱無誤。又查上訴人於92年間對被上訴人再提
    起離婚之訴，並經台灣台中地方法院92年度婚字第1830號判
    決敗訴在案；嗣上訴人上訴第二審即本院亦經本院以93年度
    家上字第86號判決敗訴在案（下簡稱86號案件）；上訴人復
    上訴最高法院，亦經該院以93年度台上字第2095號判決敗訴
    確定在案；然上訴人又對本院93年度家上字第86號確定判決
    ，提起再審之訴，亦經本院以93年度家再字第3號判決敗訴
    確定在案，亦經本院調閱上開卷宗，核閱無訛。
  (三)次查，上訴人雖主張被上訴人有前開離婚重大事由等云云並
    提出證明書為憑，然該離婚重大事由等云云，業迭經上訴人
    於前案即148號、86號案件中，作為攻擊方法，亦有上開卷
    宗及判決書可參。則按既判力之遮斷效，上訴人自不能再於
    本件訴訟中重複主張。抑有進者，上訴人前案離婚之訴，因
    無理由被駁回，則受該判決之上訴人，自不得援以前依訴之
    合併、變更或追加所得主張之事實，提起獨立之訴（民事訴
    訟法第573條參照），是上訴人再以前開離婚重大事由，提
    起本訴，顯無理由。末查上訴人雖主張被上訴人於95年12
    月12日原審言詞辯論時，當庭誣指上訴人在外面有女人，詆
    毀上訴人人格云云（查此部分為新事實），惟查，上訴人既
    於該次開庭中自承伊要娶大陸妹來照顧伊等詞（見原審卷第
    九二頁），自足引起配偶即被上訴人懷疑，故難逕認被上訴
    人有誣指上訴人之情勢，是上訴人此部分之主張，亦無理由
    。
伍、綜上所述，本件上訴人主張依民法第1052條第2項其他重大
    事由之規定，訴請離婚，為不足採，被上訴人抗辯，尚屬可
    信。是原審為上訴人敗訴之判決，並無不合。上訴意旨指摘
    原判決不當，求予廢棄改判，為無理由，應予駁回。
陸、本件事證已臻明確，兩造其餘攻擊或防禦方法及所提證據，
    均與本院心證之形成，不生影響，爰不一一再加以論述，併
    此明。
柒、據上論結，本件上訴為無理由，依民事訴訟法第四百五十四
    條、第四百四十九條第一項、第七十八條，判決如主文。
中　　華　　民　　國　　96　　年　　5 　　月　　2 　　日
          民事第一庭    審判長法　官　吳 火 川
                              法　官  邱 森 樟
                              法　官  陳 繼 先
以上正本係照原本作成。
如不服本判決，應於收受送達後二十日內向本院提出上訴書狀，
其未表明上訴理由者，應於提出上訴後二十日內向本院補提理由
書狀（均須按他造當事人之人數附繕本）。
上訴時應提出委任律師或具有律師資格之人之委任狀；委任有律
師資格者，另應附具律師資格及釋明委任人與受任人有民事訴訟
法第四百六十六條之一第一項但書或第二項所定關係之釋明文書
影本。
　　　　　　　　　　　　　　　書記官　陳 三 軫
中　　華　　民　　國　　96　　年　　5 　　月　　2 　　日
                                                      Ｃ
